【裁判字號】    89,自,38
【裁判日期】    890825
【裁判案由】    詐欺
【裁判全文】
臺灣高雄地方法院刑事判決                            八十九年度自字第三八號
    自  訴  人  甲○○○有限公司
    代  表  人  戊○○
    自  訴  人  力成有限公司
    代  表  人  己○○
    右二人共同
    自訴代理人  丙○○
    被      告  丁○○
右列被告因詐欺案件，經自訴人提起自訴，本院判決如左：
    主  文
丁○○無罪。
    理  由
一、自訴意旨略以：被告丁○○為領智科技有限公司（下稱領智公司）之負責人，與
    自訴人甲○○○有限公司（下稱力聚公司）、力成有限公司（下稱力成公司）並
    無交易往來，於民國八十九年九月四日，被告以領智公司之名義分別向自訴人力
    聚公司、力成公司訂購和氏璧音效卡、船井ＯＥＭ十七吋螢幕等貨物，約定以月
    結之方式給付貨款，至八十九年十月間結帳日止，共計分別積欠貨款新台幣（下
    同）二萬二千六百五十元、一萬七千六百四十元，經自訴人多次去電均無人接聽
    ，嗣經自訴人派員前往其營業處所，發覺領智公司已結束營業，自訴人至此始知
    受騙，因認被告涉有刑法第三百三十九條第一項之詐欺罪嫌。
二、按犯罪事實應依證據認定，無證據不得推定其犯罪事實，刑事訴訟法第一百五十
    四條定有明文。又按刑法第三百三十九條之詐欺罪，係以行為人意圖為自己不法
    之所有，以詐術使人將本人或第三人之物交付為要件，若行為人於主觀上無不法
    所有之意圖，或於客觀上無可認為係詐術之行為，自與詐欺罪之構成要件不符。
    訊據被告丁○○固坦承係設於高雄市三民區○○○路七八號一樓領智公司負責人
    之事實，並有高雄市政府建設局函附之領智公司設立登記事項卡二紙附卷可稽，
    惟堅詞否認有何詐欺之犯行，辯稱：伊只是領智公司掛名之負責人，公司業務多
    由乙○○在負責，伊則是負責電腦維修方面之工作，伊並不清楚乙○○是否有向
    自訴人力聚公司、力成公司訂購商品等語。
三、經查：
  (一)領智公司於八十九年間，連續多次向自訴人力聚公司、力成公司訂購和氏璧音效
    卡、船井ＯＥＭ十七吋螢幕等商品，且自訴人力聚公司、力成公司均已交付貨品
    完畢之事實，業經自訴人代理人丙○○於本院指述綦詳，並有出貨單四紙、對帳
    單二紙在卷可按，是被告所經營之領智公司確有向自訴人力聚公司、力成公司訂
    購商品一情，應堪認定。
  (二)又被告雖為領智公司之名義負責人，然經證人乙○○到庭證稱：伊與丁○○、莊
    崇佑一起出資開立領智公司，由伊負責經營、銷售業務，丁○○主要是負責電腦
    維修，係伊向力聚公司、力成公司訂購商品，原本預定組裝後出售，不料遇到電
    腦銷售淡季，公司之前又被其他公司倒帳，導致公司經營不善倒閉，力聚公司、
    力成公司有跟伊聯繫過，伊也叫力聚公司、力成公司派人把東西拿回去等語（見
    本院八十九年七月二十七日訊問筆錄），自訴人代理人丙○○亦稱：與力聚公司
    、力成公司交易之人確為證人乙○○，也未曾見過被告等語（見本院八十九年五
    月十八日訊問筆錄），足見被告所辯未曾參與本件交易之情為可採。從而，被告
    固為領智公司之負責人，然公司之名義負責人不負責公司實際營運之情形者甚多
    ，被告所負責之工作既以電腦之維修為主，顯較偏重於技術性，被告對公司實際
    對外營運之狀況為何，未必全然知悉；且有關公司銷售、訂購之業務均係交由證
    人乙○○負責，本件與自訴人力聚公司、力成公司間之交易，亦係由證人乙○○
    全程接洽，是縱認證人乙○○有何詐欺自訴人力聚公司、力成公司之犯行，亦無
    從遽為推論被告與證人乙○○確有犯意之聯絡及行為之分擔。
  (三)況且，證人乙○○係於自訴人力聚公司、力成公司前來南部推展業務時，向自訴
    人力聚公司、力成公司訂購商品，其後雖未依約給付貨款，然於自訴人力聚公司
    、力成公司向證人乙○○催討貨款時，證人乙○○並非將向自訴人力聚公司、力
    成公司訂購之物品，低價賣出以換取現金，反而係通知自訴人力聚公司、力成公
    司派員前來取回部分之商品，此亦為自訴人代理人丙○○所自承（見本院八十九
    年七月二十七日訊問筆錄），是難認證人乙○○於訂購商品之初即有為自己或他
    人不法所有之意圖，其所為亦與刑法詐欺罪之構成要件不符。此外，本院復查無
    其他積極證據足證被告有何施用詐術，使自訴人力聚公司、力成公司陷於錯誤之
    行為，亦無事證足堪認定被告與證人乙○○間有何犯意之聯絡及行為之分擔，不
    能證明被告犯罪，依法應為無罪之諭知。
據上論斷，應依刑事訴訟法第三百四十三條、第三百零一條第一項，判決如主文。
中      華    民      國    八十九    年      八      月    二十五    日
                                  臺灣高雄地方法院刑事第七庭
                                      法  官    曾  淑  娟
右正本證明與原本無異。
如不服本判決，應於判決送達後十日內，向本院提出上訴狀。
                                      書記官    陳  恩  如
中      華      民      國    八十九    年      八      月    二十五    日


司法院資訊處製作；財團法人民間司法改革基金會備份。
